臺灣高等法院刑事判決　　　　　　　　　　　　　　九十三年度上訴字第七九一號
　　上　訴　人
　　即自訴人　　己○○
　　被　　　告　甲○○
　　被　　　告　丁○○
　　被　　　告　乙○○
　　被　　　告　戊○○
　　被　　　告　丙○○
右上訴人因偽造文書等案件，不服臺灣新竹地方法院九十三年度自更(一)字第五二八八
號，中華民國九十三年二月二十四日第一審判決，提起上訴，本院判決如左：
    主  文
原判決撤銷，發回臺灣新竹地方法院。
    理  由
一、自訴意旨如原審判決附件所載。
二、原審判決以：
(一)按自訴之提起應委任律師行之；又自訴人未委任代理人，法院應定期間以裁定命
    其委任代理人，逾期仍不委任者，應知不受理之判決，刑事訴訟法第三百十九條
    第二項、第三百二十九條第二項定有明文，此屬法定必備程式。
(二)經查，自訴人提起本件自訴並未委任律師為代理人，是以本件自訴之法律上必備
    程式顯有欠缺，其起訴程式顯有未備，原審乃於民國九十三年一月八日裁定命自
    訴人於十四日內補正，該裁定於九十三年一月十四日送達自訴人，此有原審送達
    證書在卷可稽，惟自訴人迄未依原審裁定內容補正，其自訴之程序違背規定，揆
    諸首揭規定、說明，爰就本件自訴不經言詞辯論，諭知不受理之判決等語。
三、按「程序從新，實體從舊」固為一般法律適用原則，惟憲法第十六條規定人民有
    訴訟之權，乃屬人民在司法上之受益權，包括人民得依法定程序提起及實施訴訟
    之制度性保障，人民已依法取得之訴訟權，即屬其正當合法之信賴利益，尚不因
    嗣後法律之修正而予限制或剝奪，而自訴行為是否合法，係以提起時之法律規定
    為準，其提起時為法所准許者，即屬合法之自訴，自不因嗣後法律修正對自訴權
    或上訴權之行使有所限制而受影響，故本件自訴人既於原審合法提起自訴，雖現
    行刑事訴訟法業經修正「自訴之提起，應委任律師行之」（刑事訴訟法第三百十
    九條第二項參照），惟揆之前揭說明，其訴訟權仍受保障，自訴人原於修法前之
    九十一年十月四日對被告等提起自訴，其起訴程序依舊法本屬合法，上訴於本院
    後發回更審，原審竟於更審案中裁定命自訴人依新法委任律師為自訴代理人，該
    裁定是否妥適，即非無疑。況查，本件自訴人對被告等所提起之罪名偽造文書，
    係得上訴第三審之案件，依修正刑事訴訟法施行法第五條第一項：「修正刑事訴
    訟法施行前，原得上訴第三審之案件，已繫屬於各級法院者，仍依施行前之法定
    程序終結之。」之規定，本件應依舊法程序審理，亦即不得命自訴人應依新法委
    任律師為自訴代理人始得提起自訴、進行訴訟，是以自訴人提起上訴主張原審判
    決不當，核非無理由，應由本院予撤銷發回原審法院更為妥適審理，以臻適法，
    並不經言詞辯論為之。
據上論斷，應依刑事訴訟法第三百六十九條第一項但書、第三百七十二條，判決如主
文。
中　　　華　　　民　　　國　　九十三　　年　　　四　　　月　　　六　　　日
                              臺灣高等法院刑事第九庭
                                    審判長法　官  李  文  成
                                          法　官  周  盈  文
                                          法　官  官  有  明
右正本證明與原本無異。
如不服本判決應於收受送達後十日內向本院提出上訴書狀，其未敘述上訴之理由者並
得於提起上訴後十日內向本院補提理由書（均須按他造當事人之人數附繕本）。
                                          書記官  林  蓓  瑜
中　　　華　　　民　　　國　　九十三　　年　　　四　　　月　　　九　　　日
